臺灣臺南地方法院刑事判決
111年度金訴字第145號
公  訴  人  臺灣臺南地方檢察署檢察官
被      告  于昭賢



上列被告因詐欺等案件，經檢察官提起公訴（110年度偵字第225
72號），本院以簡式審判程序判決如下：
    主  文
甲○○犯三人以上共同詐欺取財罪，處有期徒刑壹年貳月。
    事實及理由
一、被告甲○○所犯係死刑、無期徒刑、最輕本刑為3年以上有期
    徒刑以外之罪，其於準備程序就被訴事實為有罪之陳述，經
    受命法官告知簡式審判程序之旨，並聽取其與公訴人之意見
    後，本院合議庭裁定由受命法官獨任進行審判程序。
二、本件犯罪事實及證據，除起訴書第1頁犯罪事實倒數第2行「
    匯款至郵局000-00000000000000號帳戶」，經公訴人當庭補
    充為「匯款10萬元至郵局000-00000000000000號帳戶」外，
    其餘均引用檢察官起訴書之記載（如附件），並就證據部分
    增列：被告於本院之自白。
三、核被告所為，係犯刑法第339條之4第1項第2款三人以上共同
    詐欺取財罪、洗錢防制法第14條第1項洗錢罪。被告與「時
    尚咖啡館」、「悟空」、「綠谷」、吳展丞、徐依澄、曾○
    安及其他不詳姓名之詐欺集團成員，就本件犯行有犯意聯絡
    及行為分擔，為共同正犯。被告係以一行為同時觸犯上開罪
    名，為想像競合犯，應從一重之加重詐欺取財罪處斷。
四、按想像競合犯係一行為觸犯數罪名，行為人犯罪行為侵害數
    法益皆成立犯罪，僅因法律規定從一重處斷科刑，而成為科
    刑一罪而已，自應對行為人所犯各罪均予適度評價，始能對
    法益之侵害為正當之維護。因此法院於決定想像競合犯之處
    斷刑時，雖以其中最重罪名之法定刑作為裁量之準據，惟具
    體形成宣告刑時，亦應將輕罪之刑罰合併評價。基此，除非
    輕罪中最輕本刑有較重於重罪之最輕本刑，而應適用刑法第
    55條但書規定重罪科刑之封鎖作用，須以輕罪之最輕本刑形
    成處斷刑之情形以外，則輕罪之減輕其刑事由若未形成處斷
    刑之外部性界限，自得將之移入刑法第57條或第59條之科刑
    審酌事項內，列為是否酌量從輕量刑之考量因子。是法院倘
    依刑法第57條規定裁量宣告刑輕重時，一併具體審酌輕罪部
    分之量刑事由，應認其評價即已完足，尚無過度評價或評價
    不足之偏失（最高法院109年度台上字第3936號判決參照）
    。查，被告就洗錢之犯罪事實，於偵訊及本院審理時均自白
    不諱，合於洗錢防制法第16條第2項「犯前二條之罪，在偵
    查或審判中自白者，減輕其刑」之規定，就所犯洗錢罪部分
    原應減輕其刑，惟依上開說明，被告犯行因想像競合犯之關
    係而從一重論以加重詐欺取財罪，就想像競合輕罪得減刑部
    分，爰於刑法第57條量刑時併予審酌，作為量刑之有利因子
    。
五、本院審酌被告參與詐欺集團分工，擔任車手之上游，收受車
    手提領之款項後，轉交上層詐欺集團成員，使詐騙集團得以
    順利詐騙被害人、取得詐騙財物並躲避查緝，危害社會治安
    ，至屬不該，惟念其犯後自始坦承犯行，態度良好，就所犯
    洗錢部分，於偵審中自白，合於前述減刑規定，及其於本案
    並非擔任直接詐騙被害人之分工角色，非屬集團之核心要角
    ，兼衡其於本院自述之智識程度、家庭及工作狀況等一切情
    狀，量處如主文所示之刑。
據上論斷，應依刑事訴訟法第299條第1項前段、第273條之1第1
項、第310條之2、第454條第2項，洗錢防制法第14條第1項，刑
法第11條、第28條、第339條之4第1項第2款、第55條，判決如主
文。
本案經檢察官黃銘瑩提起公訴，檢察官紀芊宇到庭執行職務。
中　　華　　民　　國　　111 　年　　3 　　月　　29　　日
　　　　　　　　　刑事第十一庭  法　官　周宛瑩
以上正本證明與原本無異。
如不服本判決應於收受本判後20日內向本院提出上訴書狀，並應
敘述具體理由。其未敘述上訴理由者，應於上訴期間屆滿後20日
內向本院補提理由書狀（均須按他造當事人之人數附繕本）「切
勿逕送上級法院」。
  　　　　　　　　　　　　　　　書記官　李諾櫻
中　　華　　民　　國　　111 　年　　3 　　月　　29　　日
附錄論罪法條：
洗錢防制法第14條第1項
有第二條各款所列洗錢行為者，處7年以下有期徒刑，併科新臺
幣5百萬元以下罰金。
中華民國刑法第339條之4第1項
犯第339條詐欺罪而有下列情形之一者，處1年以上7年以下有期
徒刑，得併科1百萬元以下罰金：
一、冒用政府機關或公務員名義犯之。
二、三人以上共同犯之。
三、以廣播電視、電子通訊、網際網路或其他媒體等傳播工具，
    對公眾散布而犯之。
附件：
臺灣臺南地方檢察署檢察官起訴書
                                    110年度偵字第22572號
　　被　　　告　甲○○　男　OO歲（民國00年00月00日生）
　　　　　　　　　　　　住ＯＯ縣ＯＯ市ＯＯOO號
                        另案在法務部矯正署宜蘭監獄執行中
                        （現借押在法務部矯正署彰化監獄
                        彰化分監）
　　　　　　　　　　　　國民身分證統一編號：Z000000000號

上列被告因詐欺案件，業經偵查終結，認應提起公訴，茲將犯罪
事實及證據並所犯法條分敘如下：
　　　　犯罪事實
一、甲○○（微信暱稱：「江南才子」）與真實姓名、年籍不詳，
    綽號「時尚咖啡館」、「悟空」、「綠谷」之人，及吳展丞
    （所涉詐欺等罪嫌部分，另案由臺灣苗栗地方檢察署偵辦）
    、徐依澄（所涉詐欺等罪嫌部分，另案經臺灣臺中地方法院
    109年度金訴字第329號判決）、少年曾○安（所涉詐欺等罪
    嫌，另案在臺灣臺中地方法院少年法庭調查）及其他不詳之
    詐欺集團成員，共同基於三人以上共同詐欺取財、隱匿特定
    犯罪所得去向及所在之犯意聯絡，先由詐欺集團內之不詳成
    員於民國108年8月11日20時許，撥打電話予丙○○，佯稱其網
    路購物交易有誤，須操作提款機解除交易云云，因此致丙○○
    陷於錯誤，依指示於同日21時47分37秒，匯款新臺幣（下同
    ）9萬9987元至對方所指定之中華郵政股份有限公司（下稱
    ：郵局）000-000000000000000號帳戶（申設人：楊少柏，
    下稱：楊少柏郵局帳戶，楊少柏所涉詐欺案件，另案經臺灣
    桃園地方檢察署檢察官為不起訴處分），另於同日22時29分
    59秒，匯款至郵局000-00000000000000號帳戶（申設人：簡
    國星，下稱：簡國星郵局帳戶，簡國星所涉詐欺案件，另案
    經臺灣桃園地方檢察署檢察官為不起訴處分）。另甲○○、吳
    展丞、徐依澄、曾○安等人同一時間則依詐欺集團上游成員
    之指示前往臺南市善化區，由曾○安將楊少柏、簡國星郵局
    帳戶之提款卡交予徐依澄後，由徐依澄於同日22時13分、14
    分許，持楊少柏郵局帳戶提款卡，在臺南市善化區溪美里20
    4號善化溪美郵局之提款機，接續提領6萬元、4萬元；另於
    同日22時38分、39分、41分、42分、45分許，持簡國星郵局
    帳戶提款卡，在臺南市○○區○○街0號善化區農會東關里分行
    之提款機，接續提領2萬元、2萬元、2萬元、2萬元、2萬元
    。徐依澄於提領前揭款項後，再將其所領得之款項交予少年
    曾○安，少年曾○安再將之轉交予甲○○及吳展丞，嗣甲○○則再
    上繳予綽號「時尚咖啡館」之上游詐欺集團成員，進而掩飾
    、隱匿該詐欺犯罪所得之去向及所在，嗣因丙○○發覺受騙，
    始而報警循線查獲上情。
二、案經告訴人丙○○訴由臺中市政府警察局霧峰分局（下稱：霧
    峰分局）報告臺灣臺中地方檢察署檢察官陳請臺灣高等檢察
    署檢察長核轉臺灣宜蘭地方檢察署，臺灣宜蘭地方檢察署（
    下稱：宜蘭地檢）檢察官再陳請臺灣高等檢察署檢察長核轉
    本署偵辦。
  　　　證據並所犯法條
一、上揭犯罪事實，業據被告甲○○於宜蘭地檢檢察官偵查中坦承
    不諱，核與少年曾○安、共犯徐依澄於霧峰分局警詢中供述
    情節相符一致，並據告訴人丙○○於臺南市政府警察局新營分
    局太宮派出所（下稱：太宮派出所）警詢中指訴明確在案，
    且有內政部警政署反詐騙諮詢專線紀錄表、太宮派出所受理刑
    事案件報案三聯單、太宮派出所受理詐騙帳戶通報警示簡便
    格式表、金融機構聯防機制通報單、告訴人丙○○提供之轉帳交
    易明細資料、楊少柏、簡國星郵局帳戶交易明細資料、共犯
    徐依澄相關提款影像翻拍照片等在卷可稽，足認被告之自白
    確與事實相符，本件被告犯嫌洵堪認定。
二、核被告甲○○所為，係犯法第339條之4第1項第2款之加重詐欺
    罪嫌及洗錢防制法第14條第1項之洗錢罪嫌。
三、依刑事訴訟法第251條第1項提起公訴。
　　此　致
臺灣臺南地方法院
中　　華　　民　　國　 111　　年　　1 　　月　　17　　日
                   　　　　　 檢察官  黃  銘  瑩
本件證明與原本無異
中　　華　　民　　國　 111　　年　　1 　　月　　22　　日
                              書記官  朱  倖  儀
所犯法條　　
中華民國刑法第339條之4
犯第 339 條詐欺罪而有下列情形之一者，處 1 年以上 7 年以
下有期徒刑，得併科 1 百萬元以下罰金：
一、冒用政府機關或公務員名義犯之。
二、三人以上共同犯之。
三、以廣播電視、電子通訊、網際網路或其他媒體等傳播工具，
    對公眾散布而犯之。
前項之未遂犯罰之。
洗錢防制法第14條
有第二條各款所列洗錢行為者，處 7 年以下有期徒刑，併科新
臺幣 5 百萬元以下罰金。
前項之未遂犯罰之。
前二項情形，不得科以超過其特定犯罪所定最重本刑之刑。